最高法院刑事判決　　　　　　九十四年度台上字第五一五三號
　　上　訴　人　甲○○
　　　　　　　　　　　　（現另案在台灣台北監獄執行中）
上列上訴人因違反毒品危害防制條例案件，不服台灣高等法院中
華民國九十四年六月十五日第二審更審判決（九十四年度上更(一)
字第一三五號，起訴案號：台灣桃園地方法院檢察署九十年度偵
字第一五三四三號），提起上訴，本院判決如下：
    主  文
原判決撤銷，發回台灣高等法院。
    理  由
本件原判決認定：上訴人甲○○於民國八十三年三月三十一日因
販賣、運輸毒品等案件，經原審法院判處有期徒刑十九年六月確
定，入監執行後，於八十九年三月二十七日縮短刑期假釋出監，
指揮書執行完畢日期為九十九年七月二十四日。因徐秋雄（所涉
施用毒品犯行另案經裁定令入戒治所施以強制戒治一年）於九十
年九月九日晚上，於桃園縣桃園市○○○街一八五巷八號住處前
，持有第一級毒品海洛因二包（合計淨重一．一七公克，包裝重
０．四八公克）、第二級毒品安非他命一包（毛重０．四公克）
，為桃園縣警察局桃園分局員警查獲，經警詢問其毒品來源，徐
秋雄供陳上訴人持有海洛因，嗣經警授意，徐秋雄於當晚以00
00000000號行動電話撥打0000000000號行動
電話聯絡上訴人，佯稱欲購買半兩之海洛因，上訴人基於販賣海
洛因之犯意，告知價錢為新台幣（下同）五萬元，並約在桃園市
○○○路二段七十八號「超越巔峰ＫＴＶ」前碰面交易，適鄭平
彰（業經判刑確定）於當晚八時三十一分、九時九分許持用00
00000000號行動電話撥打0000000000號行動
電話與上訴人聯絡，上訴人遂吩咐鄭平彰將所持有之海洛因攜至
「超越巔峰ＫＴＶ」。同晚十時三十分許，上訴人偕友人胡志成
（業經不起訴處分確定）乘坐由不知情之友人邱奕興（亦經不起
訴處分確定）所駕駛之ＥＵ－三五一一號自用小客車，抵「超越
巔峰ＫＴＶ」停車場旁，旋鄭平彰亦駕駛ＳＡ－三０五二號自用
小客車攜海洛因二包到達。上訴人下車走近徐秋雄乘坐之計程車
，欲向徐秋雄打招呼時，在車內守候埋伏之桃園分局偵查員王祥
逢立即下車表明身分並逮捕上訴人，上訴人表示海洛因在停車場
外友人車上，王祥逢立刻以無線電通知在停車場外埋伏之同事楊
勝雄，適鄭平彰走至其車後座拿取上訴人寄放之二包海洛因，因
查覺有異，即手持一包（毛重十九．四公克）海洛因逃逸，楊勝
雄見狀上前攔阻，鄭平彰原欲將該包海洛因吞下，然為楊勝雄攔
下查扣，並在鄭平彰所駕駛上開自用小客車內查獲另一包海洛因
（毛重三十四公克），且查扣上訴人所有供販賣海洛因聯絡用之
門號0000000000號、0000000000號行動電
話二支，致上訴人販賣海洛因未遂等情。因而撤銷第一審關於上
訴人部分之不當科刑判決，改判論處上訴人販賣第一級毒品未遂
（處有期徒刑十四年）罪刑，固非無見。
惟查：(一)、科刑之判決書，須將認定之事實於事實欄詳為記載，
然後於理由內說明其所憑之依據及認定之理由，使事實與理由兩
相一致，方為適法。如事實欄之記載與理由內之敘述不相符合，
即屬判決理由矛盾，其判決為當然違背法令。原判決於事實欄記
載：「甲○○遂吩咐鄭平彰將所持有之海洛因攜至『超越巔峰Ｋ
ＴＶ』，當晚十時三十分許甲○○……抵『超越巔峰ＫＴＶ』停
車場旁，不久鄭平彰亦駕駛ＳＡ－三０五二號自用小客車攜海洛
因二包到達，甲○○下車走近徐秋雄乘坐之計程車，向徐秋雄招
呼時，在車內守候埋伏之桃園分局偵查員王祥逢立即下車表明身
分並逮捕甲○○，甲○○表示海洛因在停車場外友人車上，王祥
逢立刻以無線電通知在停車場外埋伏之同事楊勝雄，適鄭平彰走
至車後座取甲○○寄放之二包海洛因，查覺有異，手持一包（毛
重十九．四公克）海洛因而逃逸時，楊勝雄見狀上前攔阻，鄭平
彰雖欲將海洛因一包吞下，仍為楊勝雄攔下查扣，並在鄭平彰所
駕駛之ＳＡ－三０五二號自用小客車內查獲另一包海洛因（毛重
三十四公克）」等情，亦即認定本件分別自鄭平彰身上及其車上
查扣之海洛因二包，是上訴人所寄放，且係上訴人於案發日當晚
囑託鄭平彰攜帶至「超越巔峰ＫＴＶ」，但其理由欄卻謂：上訴
人於九十年九月八日下午二時三十分許，攜海洛因二包至鄭平彰
住處，託交鄭平彰保管，上訴人於翌日晚間再請鄭平彰拿到「超
越巔峰ＫＴＶ」乙節，固據證人鄭平彰供述在卷，並有扣案之海
洛因二包可證，然此已為上訴人所堅決否認，且該二包海洛因係
自鄭平彰處扣得，除鄭平彰之指陳外，尚查無其他積極事證足證
該二包海洛因係上訴人所託交，故不能證明上訴人涉有教唆運輸
第一級毒品罪云云（見原判決第十一頁第三十一列至第十二頁第
九列），事實之記載與理由之敘述已相齟齬；又原判決事實欄既
認定本件由鄭平彰身上、車上所扣得之上開二包海洛因，均係上
訴人所寄放並囑其帶至「超越巔峰ＫＴＶ」，但其理由欄竟稱：
扣案之海洛因一包（毛重十九．四公克）為查獲之毒品，應依毒
品危害防制條例第十八條第一項前段規定沒收銷燬之，另一包淨
重計三十四公克之海洛因，雖為查獲之毒品，然與本件上訴人犯
罪無涉，不予宣告沒收云云（見原判決第九頁第三十一列至第十
頁第二列、第十頁第十列至第十二列），事實之認定與理由之說
明亦非一致；再原判決事實欄初僅記載徐秋雄於九十年九月九日
晚上因持有海洛因、安非他命為警查獲後，經警授意，即以其行
動電話撥打0000000000號行動電話與上訴人聯絡，佯
稱欲向上訴人購買半兩海洛因，另鄭平彰於同晚亦係以行動電話
撥打上開號碼之行動電話與上訴人聯絡等情，並未認定上訴人有
使用0000000000號行動電話供其販賣毒品之用，但嗣
卻又載認查扣門號0000000000號行動電話係上訴人所
有供販賣海洛因聯絡之用（見原判決第二頁第二十列至第二十二
列），且其理由欄亦說明該門號0000000000號行動電
話係上訴人所有供本件販賣海洛因聯絡所用之物，而併依毒品危
害防制條例第十九條第一項前段規定宣告沒收（見原判決第十頁
第二列至第五列），自有判決理由矛盾之違法。(二)、原判決理由
對上開扣案淨重計三十四公克之海洛因一包為何與本件上訴人犯
罪無涉，未說明其所憑之依據；又原判決以司法警察（官）對於
自始即有犯罪故意之行為人，因達成犯罪調查目的之必要，佈設
機會，與之對合，藉以蒐集證據，不違背法定程序者，自為法之
所許。而本件徐秋雄持有毒品經警查獲後，經警授意，由其打電
話給自始即有販賣海洛因犯罪故意之上訴人，佯稱欲購買海洛因
，釣出上訴人，配合警方辦案，藉以蒐集證據等理由，因謂警方
此項行為並無違反法定程序之情形（見原判決第九頁第十列至第
十七列）。惟依原判決事實欄所載，上訴人係因徐秋雄打電話佯
向其購買海洛因，始約其碰面交易，除此之外，上訴人並無其他
販賣海洛因之行為，則如何憑以認定上訴人自始即有販賣海洛因
之犯罪故意，原判決理由亦未詳予敘明，均嫌理由不備。(三)、共
同被告對於其他共同被告之案件而言，為被告以外之第三人，本
質上屬於證人，為確保被告對於證人之詰問權，應使共同被告立
於證人之地位而為具結陳述，並接受被告之詰問，其陳述始得作
為認定被告犯罪事實之判斷依據。本件原判決以共同被告鄭平彰
於警詢、偵查及第一審、原審前審審理中不利於上訴人之供述，
作為認定上訴人犯行之佐證。然查第一審及原審前審並未使該共
同被告立於證人地位而為具結陳述，並接受上訴人之詰問，且上
訴人於原審更審時已具狀對該共同被告之供述表示尚有諸多疑點
亟待澄清，並請求再傳喚該共同被告到庭訊問（見原審上更(一)卷
第二十八頁、第四十一頁、第九十一頁至第九十四頁），原審更
審時未依法予以傳喚調查，即逕以該共同被告於警詢、偵查及第
一審、原審前審審理中以被告身分所為不利於上訴人之陳述，採
為認定上訴人犯罪之證據，亦難認為合法，本院對此已於前次發
回意旨予以指明，原審更審時仍恝置不理，致該項違法依然存在
。(四)、當事人在審判期日前或審判期日，聲請調查之證據，如法
院未予調查，又未認其無調查之必要，以裁定駁回之，亦未於判
決理由內予以說明，即有應於審判期日調查之證據未予調查之違
法。上訴人始終否認有寄放扣案之二包海洛因在鄭平彰處，其並
於原審更審時請求傳喚證人林美麗、邱奕興、劉武藏、黃美淑等
人，俾查明鄭平彰於案發後曾囑其妻林美麗多次到台灣桃園看守
所與上訴人面會，要求上訴人承認有於九十年九月八日至鄭平彰
住處寄放二包海洛因，以扛下該項刑責，及邱奕興於案發日開車
搭載上訴人至桃園市區○○道場用具途中，曾耳聞上訴人與徐秋
雄電話中交談之內容，可證明上訴人究否為幫助徐秋雄調用海洛
因而聯絡鄭平彰，暨劉武藏、黃美淑知悉鄭平彰因得知徐秋雄欲
購買海洛因，而鄭平彰亦欲販賣海洛因，鄭平彰始趕到「超越巔
峰ＫＴＶ」之經過（見原審上更(一)卷第二十八頁、第三十一頁、
第三十二頁反面、第三十三頁反面、第三十四頁）。上訴人前開
聲請調查之證據，與判斷扣案之二包海洛因是否係其寄放在鄭平
彰處，且係其於案發日當晚囑託鄭平彰攜帶該等海洛因至現場擬
與徐秋雄交易，非無關聯，乃原審未予調查，又未認其無調查之
必要以裁定駁回之，復未於理由內予以說明，亦難謂無應調查之
證據未予調查之違法。上訴意旨執以指摘原判決違法，非無理由
，認仍應發回更審，期臻翔適。原判決說明不另為無罪諭知部分
，基於審判不可分原則，併予發回。
據上論結，應依刑事訴訟法第三百九十七條、第四百零一條，判
決如主文。
中　　華　　民　　國　九十四　年　　九　　月　 十五 　日
                      最高法院刑事第十二庭
                          審判長法官  謝　俊　雄
                                法官  陳　世　雄
                                法官  蘇　振　堂
                                法官  吳　信　銘
                                法官  徐　文　亮
      本件正本證明與原本無異
                                      書  記  官
中　　華　　民　　國　九十四　年　　九　　月　 二十 　日
                                                      Ｔ
